【裁判字號】    99,聲再,284
【裁判日期】    990726
【裁判案由】    貪污治罪條例等
【裁判全文】
臺灣高等法院刑事裁定                 99年度聲再字第284號
再審聲請人
即受判決人  甲○○
選任辯護人  陳化義律師
上列聲請人因貪污治罪條例等案件，對於本院98年度上訴字第
3188號中華民國98年10月6日確定判決（原審案號：臺灣士林地
方法院98年度訴字第833號；起訴案號：臺灣士林地方法院檢察
署96年度偵字第9968號），聲請再審，本院裁定如下：
    主  文
再審之聲請駁回。
    理  由
一、聲請意旨略稱：
(一)有罪判決確定後，有下列情形之一者，為受判決人之利益，
    得聲請再審：因發現確實之新證據，足認受有罪判決之人應
    受無罪、免訴、免刑或輕於原判決所認罪名之判決者，刑事
    訴訟法第420條第1項第6款定有明文。
(二)發現確實之新證據，證明繫案之新台幣（下同）3,000 元，
    確係代買茶葉，究與貪污治罪條例之構成要件不合。
  1.民國99年6 月24日之茶葉收據，有王月珍之親筆簽收，足證
    確係代買茶葉之事實（證1） ，與本案證人之證詞自始相合
    。
  2.聲請人確與建一茶行有熟識，往來十餘年，買的茶葉品質較
    有信用，優於市面上品質不一，真偽莫辨之茶行（證2）。
(三)本案自始無直接犯罪證據，足以證明被告不應負貪污治罪條
    例之罪責，冤判明顯。
  1.按刑法第1條罪刑法定主義與刑事訴訟法第154條第1、2項之
    證據裁判主義規定：犯罪事實應依證據認定之，無證據不得
    認定犯罪事實。
  2.本案所依據之蘋果日報報導及錄音，錄影紀錄：
    (1)、蘋果日報之報導無法證明聲請人違背職務，收賄之事實
        ：難道公務員收到他人之現金或匯款、禮卷等等，皆
        應依本案處以貪污治罪條例之重罪？公務員完全不得
        與他人有金錢之往來嗎？不能代買茶葉或其他類似之
        往來嗎？
    (2)、錄音紀錄等經法務部調查局及刑事警察局等函覆：無法
        做聲紋比對鑑定。
    (3)、錄音譯文內亦無任何記載聲請人之姓名。
    (4)、錄影紀錄亦無法證明聲請人收賄之事實，理由同(1)項。
  3.本案已調取聲請人之銀行來往紀錄，亦無任何足以證明聲請
    人有收賄之事證。
  4.本案所有證人之證詞，皆無法直接、明確證明收賄事實，又
    蘋果日報記者僅能證明有拍照該2 人在一起，惟不能證明聲
    請人有收賄之任何積極罪證。
(四)綜觀本案全程經歷警局長官、士林地檢署、臺灣臺北地方法
    院、臺灣高等法院、最高法院、法務部調查局、刑事警察局
    、銀行往來紀錄等，經歷三年之窮盡調查，皆查無任何積極
    事證，足以證明被告該當貪污治罪條例之罪責，又法務部調
    查局內規受理9,000 元之以上貪污罪。事實上受理之金額皆
    遠逾9,000 元，可調取該局20年內之內部紀錄，即可證之。
    是如此重大之貪污案件，處刑之證據詎如此薄弱，僅憑片段
    拼湊、連結之推論，驟予判處如此之重罪，實難令人甘服，
    懇請鈞院鑒核，賜予再審之新機云云，並提出99年6 月24日
    由王月珍收到聲請人烏龍茶2 斤之收據1 份、99年6 月間建
    一茶行購茶往來資料2份。
二、惟查：
(一)按刑事訴訟法第420 條第1 項第6 款所謂發現確實之新證據
    ，係指該證據於事實審法院判決前已經存在，為法院、當事
    人所不知，不及調查斟酌，至其後始行發現，且就證據本身
    形式上觀察，固不以絕對不須經過調查程序為條件，但必須
    顯然可認為足以動搖原有罪確定判決，而為受判決人無罪、
    免訴、免刑或輕於原判決所認罪名之判決者為限。故受理聲
    請再審之最後事實審法院，應就聲請再審理由之所謂「新證
    據」，是否具備事實審判決前已經存在，為法院、當事人所
    不知，事後方行發見之「嶄新性」（或稱「新規性」），及
    顯然足以動搖原有罪確定判決，應另為無罪、免訴、免刑或
    輕於原判決罪名之「顯然性」（或稱「確實性」）二要件，
    加以審查，為判斷應否准予開始再審之準據，二者不可或缺
    ，否則即不能據為再審之原因（最高法院93年度台抗字第98
    號、86年度台抗字第477 號裁判要旨參照）。而所謂「確實
    」之新證據，係指其證據之本身在客觀上可認為真實，毋須
    經過調查，即足以動搖原判決，使受刑人得受有利之裁判者
    而言，若在客觀上就其之真實性如何，尚欠明瞭，非經相當
    之調查，不能辨其真偽，即與確實新證據之「確實」涵義不
    符，自難採為聲請再審之理由（最高法院85年度台抗字第34
    1號、424號裁定均同此旨）。另按證據之取捨及其證明力之
    判斷，屬於事實審法院之職權，苟其所為之判斷，並不違背
    經驗法則及論理法則，即不能任意指為違背法令。
(二)本件再審聲請人即受判決人甲○○對於原確定判決聲請再審
    ，雖據提出原確定判決之繕本，惟觀之上開聲請意旨 (三)
    所述，僅係就原確定判決認定事實之理由依據，及證據取捨
    漫為爭執，然原確定判決依其調查證據所得，已詳敘其所憑
    之證據及認定之理由，並說明其證據取捨與證據證明力判斷
    之心證理由，認聲請人確有貪污治罪條例第4條第1項第5款
    之違背職務要求賄賂罪犯行，其證據之斟酌取捨，並無違背
    一般經驗及論理法則之情事，且認定犯罪事實所憑之證據，
    並不以直接證據為限，間接證據亦包括在內，審理事實之法
    院綜合卷內之直接、間接證據，本於推理作用，於通常一般
    之人均不致有所懷疑，得確信其為真實之程度者，即非不得
    據之為有罪之認定。至聲請意旨(二)所謂證據(證1、2)，僅
    係證明建一茶行於99年6月23日出售茶葉之收據及記錄，然
    原確定判決宣判期日為98年10月6日，揆諸上揭敘明，此證
    據即非屬事實審法院判決前已經存在，為法院、當事人所不
    知，不及調查斟酌，至其後始行發現之「新證據」，亦難遽
    以作為96年8月7日其收受王月珍交付款項之憑據。職此，洵
    不符合刑事訴訟法第420條第1項第6款「發現確實之新證據
    」之規定，本件再審之聲請為無理由，應予駁回。
據上論結，應依刑事訴訟法第434條第1項，裁定如主文。
中    華    民    國    99    年    7     月    26    日
                  刑事第二十三庭    審判長法  官  許宗和
                                          法  官  潘進柳
                                          法  官  沈君玲
以上正本證明與原本無異。
如不服本裁定，應於收受送達後五日內向本院提出抗告狀。
                                          書記官  彭于瑛
中    華    民    國    99    年    7     月    27    日

司法院資訊處製作；財團法人民間司法改革基金會備份。
